【裁判字號】    90,交上易,308
【裁判日期】    901130
【裁判案由】    過失傷害
【裁判全文】
臺灣高等法院交通事件判決                        九十年度交上易字第三八號
    上  訴  人  臺灣臺北地方法院檢察署檢察官
    上  訴  人
    即  被  告  丙○○
    選任辯護人  陳益盛
                陳素芬
    被      告  乙○○
    選任辯護人  陳佳瑤
                翁如瑩
                張修誠
右上訴人因被告過失傷害案件，不服臺灣台北地方法院八十九年度交易字第三０九號
，中華民國九十年六月二十六日第一審判決（起訴案號：臺灣台北地方法院檢察署八
十九年度偵字第八九八０號、第一一七八七號）提起上訴，本院判決如左：
        主      文
上訴駁回。
丙○○緩刑貳年。
        事      實
一、丙○○於民國(下同)八十八年七月十四日上午九時許，駕駛車號TAX-940號輕型
    機器腳踏車載送四歲稚子王榮平前往臺北市○○區○○街六號「臺北市立雙園托
    兒所」上學時，明知興寧街為一由東往西單向通行之道路，竟不遵守該路口「禁
    止任何車輛進入」禁制標誌之指示，擅自駕車自該路口由西往東逆向駛入興寧街
    ，途經興寧街、汕頭街七十八巷(興寧街八巷)無號誌之交岔路口時，適有臺北市
    政府警察局萬華分局莒光路派出所警員乙○○駕駛車號ANY-482 號警用重型機器
    腳踏車，為執行例行機車巡邏勤務而尾隨同僚許嘉尚沿汕頭街七十八巷由北往南
    ，以時速約十五公里之行車速度，因該交岔路口西北角轉角處有一輛不詳車牌之
    藍色廂型車違規停放，乙○○乃偏左直行穿越興寧街，在即將穿越該無號誌交岔
    路口往興寧街八巷行駛時，丙○○既違規逆向駛入興寧街在先，理應特別注意車
    前狀況並隨時採取必要之安全措施，及在駕車行經興寧街、汕頭街七十八巷（興
    寧街八巷）無號誌交岔路口，亦應注意減速慢行作隨時停車之準備，而依當時係
    日間自然光線，並無任何足令丙○○有何不能注意之情事，其應注意能注意卻疏
    未注意，於途經興寧街、汕頭街七十八巷(興寧街八巷)無號誌交岔路口時，因疏
    未注意車前狀況，亦疏未注意減速慢行作隨時停車之準備即逕自駕車前駛，以致
    在該無號誌交岔路口偏東南車道（即「臺北市立雙園托兒所」圍牆左前方交岔路
    口之興寧街南側，近興寧街八巷入口前）內，前車頭衝撞乙○○警員所駕駛且慢
    速直行即將穿越興寧街之該輛車牌ANY-482號重型機器腳踏車後座右側(即後車輪
    右側)置物箱，致使該輛警用重型機器腳踏車順時鐘迴轉一百八十度(即整輛警用
    重型機器腳踏車車體由南向改為朝北）後，與丙○○所駕駛之該輛車牌 TAX-940
    號輕型機器腳踏車一同失控倒地，ANY-482號警用重型機器腳踏車前車輪與 TAX-
    940  號輕型機器腳踏車後車輪部分重疊倒在一起。丙○○為保護愛子王榮平(未
    受傷）而奮力蹲在地上，惟其左腎則因撞及倒地機車不詳部位車體挫傷破裂，經
    送臺北市立和平醫院救治，因傷勢嚴重，於翌日(十五日)轉送臺大醫院治療並於
    同月廿日進行左腎切除手術。乙○○警員受有右膝及右手挫傷之傷害。丙○○肇
    事後，向到達臺北市立和平醫院處理事故之臺北市政府警察局萬華分局交通分隊
    員警李錫君自首犯行。
二、案經被害人乙○○訴請臺灣臺北地方法院檢察署檢察官偵查起訴。
         理      由
壹、被告丙○○部分：
一、訊據被告丙○○固不諱言於八十八年七月十四日上午九時許，駕駛所有之車號TA
    X-940 號輕型機器腳踏車並在機車前踏板附載稚子王榮平前往「臺北市立雙園托
    兒所」上學途中，自興寧街、萬大路交岔路口由西往東方向逆向駛入興寧街，途
    經興寧街、汕頭街七十八巷無號誌交岔路口時，與警員乙○○所駕駛車號ANY-48
    2 號警用重型機器腳踏車執行機車巡邏勤務時發生碰撞等情，惟矢口否認其有任
    何過失傷害之犯行，辯稱略以：伊係因路況不熟，才駕車逆向誤闖興寧街，且已
    駛抵「臺北市立雙園托兒所」（興寧街六號）前準備停車而雙腳著地，詎料乙○
    ○警員駕駛車牌 ANY-482號警用重型機器腳踏車，理應沿汕頭街七十八巷直行穿
    越興寧街往興寧街八巷執行機車巡邏勤務，卻自禁止左轉之汕頭街七十八巷口（
    即興寧街廿一號前）急速左轉興寧街逆向行駛，以致在興寧街廿一號托兒所圍牆
    邊(該交岔路口東北角)，自左後方撞擊伊左腰，伊為保護稚子王榮平雖未倒地，
    惟左腎遭到撞擊腫大破裂而轉診臺大醫院手術切除云云。按本件肇事後因現場已
    移動未保留現場，致無確實之現場記錄可考，有關撞擊地點及原因，據被告丙○
    ○陳稱及證人甲○○指證撞擊地點係在「臺北市立雙園托兒所」圍牆邊 (見他卷
    第一一四頁被告所自繪現場圖），其業已準備停車而雙腳著地，係乙○○自汕頭
    街七十八巷左轉逆向通行興寧街而撞及其腰部等語；惟被害人乙○○則稱撞擊地
    點係在汕頭街七十八巷、興寧街口偏東南車道內（見同上卷第三一頁乙○○所提
    出之照片所示），係丙○○所駕駛之機車前車頭衝撞伊所駕駛機車後座右側置物
    箱，致兩車均倒地等語，則二人對本件肇事撞擊地點及原因之描述各有不同。
    是本件首應予審酌者即為何處為撞擊地點，此攸關肇事責任歸屬之分析與研判。
二、經查：
(一)臺北市○○區○○街為一由東往西單向通行之道路，不但在興寧街、萬大路交岔
    路口之興寧街口右側顯明處，設有一個圓形紅底中間一橫條白色長方形線條用以
    告示任何車輛不准進入之禁制標誌，另在汕頭街七十八巷、興寧街交岔路口之汕
    頭街七十八巷口右側，亦設有一個圓形紅底禁止左轉(興寧街)之禁行方向標誌，
    此有相關道路交通標誌相片二張在卷可按，並為被告丙○○所是認，被告丙○○
    復直承有駕駛車牌TAX-940 號輕型機器腳踏車逆向駛入興寧街之事實，是被告丙
    ○○確有騎機車違規逆向行駛之情，堪可認定。
(二)本件交通事故肇事當時，乙○○係與同事許嘉尚執行機車巡邏勤務，許嘉尚行駛
    在前，乙○○尾隨在後，已據被害人乙○○供明，而臺北市政府警察局萬華分局
    莒光派出所執行例行「機車巡邏」勤務路線中，雖有(甲)線與(乙)線之分，但途
    經由北往南單行之汕頭街七十八巷、興寧街交岔路口，係直行穿越興寧街往興寧
    街八巷行駛至巷底再左轉汕頭街五十四巷四十二弄行駛，並無二致，此有該派出
    所「機車巡邏」勤務(甲)線及(乙)線路線圖各一紙在卷可按，證人即臺北市政府
    警察局萬華分局莒光派出所主管陳能通於原審九十年五月十八日勘驗現場時亦親
    自到場具結證述該派出所之例行機車巡邏雖日夜間不同，但路線固定等語（見原
    審(一)卷第七四頁反面），證人即警員許嘉尚於原審勘驗現場時亦證稱：「事故
    當天有與乙○○一起巡邏，我騎車在前，我沿汕頭街七十八巷直行穿越興寧街八
    巷，我們巡邏時後車跟前車走，一直行到汕頭街五十四巷四十二弄左轉，．．．
    」等語(見同上卷第七五頁)，核與被害人乙○○之陳述相符，且依肇事當時，並
    無證據證明有臨時突發狀況，警員乙○○必須改變派出所原訂之巡邏路線，而況
    ，一同機車巡邏行駛在前之警員許嘉尚業已按既定之巡邏路線由汕頭街七十八巷
    直行穿越興寧街往興寧街八巷行駛至巷底左轉汕頭街五十四巷四十二弄行駛，乙
    ○○既係執行機車巡邏勤務並尾隨在許嘉尚之後，實無合理之理由須於汕頭街七
    十八巷左轉逆向行駛興寧街之理？是被告丙○○空言指責被害人乙○○擅自變更
    機車巡邏路線，駕駛車牌ANY-482號警用重型機器腳踏車自汕頭街七十八巷逆向(
    由北往東) 左轉由東往西單向通行之興寧街行駛壹節，並無積極證據資以佐證且
    核與該派出所既定之機車巡邏路線不符，不足採信。
(三)據證人即肇事地點旁興寧街十號「森安藥行」負責人涂炳濱於八十九年三月廿四
    日檢察官偵查中到庭具結證稱：伊於事故發生當時，聞聲跑出店外，見被告丙○
    ○駕駛該輛車牌TAX-940號輕型機器腳踏車與被害人乙○○駕駛之車牌 ANY-482
    號警用重型機器腳踏車兩輛機車均倒在興寧街、汕頭街七十八巷無號誌交岔路口
    內(近興寧街八巷入口前)地上，如檢察官偵查中所提示乙○○繪製附卷之「地圖
    」(即肇事現場圖)(見臺北地檢署八十八年度他字第二七五三號卷第一三六頁)上
    所劃螢光筆處，而不在「臺北市立雙園托兒所」圍牆邊，其時被告丙○○係蹲在
    地上而有一男子要扶她起來，伊看到警察(被害人乙○○)走路一拐一拐但沒有看
    到警察(被害人乙○○) 駕車自汕頭街七十八巷左轉興寧街行駛等語(見偵查卷第
    一四五頁至第一四六頁）；於九十年五月十八日原審勘驗現場時亦親自在場具結
    證述事故發生當時，在該交岔路口西北角轉角處(即汕頭街七十八巷口右側)停有
    一輛藍色廂型車，以致路寬變窄，並當場模擬其扶起被告丙○○及擺設車牌TAX-
    940 號輕型機器腳踏車、車牌ANY-482 號警用重型機器腳踏車事故當時倒地位置
    ，供李錫君警員依證人涂炳濱記憶繪製現場圖及拍攝相片附卷；於本院九十年十
    月二十六日勘驗現場時復指證兩車倒地現場係在巷口車道內(見本院卷八二頁)，
    證人涂炳濱所指證二機車撞擊倒地地點顯與被告丙○○所指稱之「臺北市立雙園
    托兒所」圍牆邊，尚有相當之距離，苟如依被告丙○○所稱之撞擊地點「臺北市
    立雙園托兒所」圍牆邊，因距巷口尚有一小段距離，乙○○如依既定之巡邏路線
    自汕頭街七十八巷直行越過興寧街往興寧街八巷方向行駛，衡情應不致於撞及被
    告，必須乙○○自汕頭街七十八巷左轉興寧街始有撞及被告之可能，惟如前所述
    ，當日乙○○並無合理理由必須左轉逆向行駛興寧街，被害人乙○○復堅詞否認
  有左轉興寧街行駛，準此，被告所稱撞擊點係在「臺北市立雙園托兒所」圍牆邊
    ，即有可疑，而況，依被告所言係乙○○車速甚急且違規左轉自左後方撞擊（見
    他字卷第一頁告訴狀），苟真如此，必由乙○○之重型機車前車輪先撞及被告機
    車之車身，重型機車之把手及方向燈因距被告身體仍有相當之空間，豈會發生如
    被告丙○○所言之重型機車之把手或方向燈撞及其腰部？且據被告丙○○自稱撞
    擊後，其人車並未倒地，不惟與證人涂炳濱所證二車均倒於地上不合，而被告丙
    ○○既受乙○○急速撞及，豈能不人車倒地，稚子王榮平又未有受傷之理？益見
    被告所指稱之撞擊地點應與事實不符，自難憑信。
(四)被害人乙○○所指之撞擊點與證人涂炳濱所指之地點，或略有出入，惟僅存有乙
    ○○於偵查及原審指稱兩輛機車倒地位置較偏該交岔路口中心（嗣後於本院勘驗
    現場時所指之地點似較近巷口之東南側，或有誇大之嫌，應以先前所指證為準）
    ，而證人涂炳濱指稱兩輛機車倒地位置則較偏向該交岔路口中心點東側之不同，
    但均係在巷口車道內並較接近興寧街八巷，然以車牌ANY-482 號警用重型機器腳
    踏車倒地後輪中心為基準，二人陳述兩輛機車倒地位置相距亦僅有0.9 公尺而極
    為接近，以乙○○係直行穿越興寧街以觀，在行進間因為閃避在該交岔路口西北
    角處停放乙輛略有佔用部分巷道之藍色廂型車而稍有偏左(即東方）行駛(尚不致
    於左轉興寧街後再右轉進入興寧街八巷），是本件事故撞擊倒地處應如同證人涂
    炳濱所指係偏向該交岔路口中心點東側處較為真實。參以被告丙○○駕駛之車牌
    TAX-940 號輕型機器腳踏車因本件交通事故受有「前車頭受損，左、右車身擦痕
    」之損壞，有「交通事故補充資料表」一紙在卷可佐(見原審(一)卷第一六頁)，
    乙○○所駕駛之重型機車之右後置物箱則有損壞情形（見他字卷第五二頁照片所
    示），是本件車禍應係如同被害人乙○○所陳係被告丙○○駕駛車牌 TAX-940號
    輕型機器腳踏車撞擊被害人乙○○駕駛之車牌ANY-482 號警用重型機器腳踏車後
    座右側（即後車輪右側）置物箱後，該輛警用重型機器腳踏車乃順時鐘迴轉一百
    八十度後，兩車失控倒地，ANY-482號警用重型機器腳踏車前車輪與TAX-940號輕
    型機器腳踏車後車輪部分重疊倒在一起等情，應可憑信。被告丙○○否認有撞及
    乙○○駕駛之重型機車云云，應係卸責之詞，不足採信。
(五)至被告丙○○請求訊問之證人甲○○於八十九年六月十二日檢察官勘驗現場時，
    證述「我沒有看到當時車禍情形，是一個學生家長告訴我有學生在門口發生車禍
    。我就跑出去看，把本園的小朋友( 意指王榮平 )抱進來，看有無受傷。我後來
    又出去握住學生家長(意指丙○○)的手。．．．我只記得(雙方車輛的位置)是在
    興寧街靠右側，是否在路口還是在靠近托兒所圍牆外，我已記不清楚了」；於本
    院調查時復證稱：「當時沒有看到機車倒地或人倒在地上」等語；證人陳美珠 (
    興寧街十二號自助餐店主）於前揭檢察官勘驗現場當時，證述「當天我是聽到聲
    音才出來看到(車禍)，就看到雙方車輛倒在路口。後來我又回來店裡，其他我就
    不知道了，我出去(看)時，沒有看到小孩子」等語；證人林明才於本院調查時證
    稱：「我沒有看到車禍發生，所看到的是救護車來了後，人已經在救護車上，肇
    事後，丙○○的機車有停放在我店門口，．．．機車有無損害我不太清楚。」等
    語，上開證人均未目睹本件車禍如何發生，且對肇事後車輛倒地位置說法不一，
    其等所為證言自無從據為被告有利之認定，附此敘明。
(六)而右揭事實，業據被害人乙○○指訴歷歷，並有道路交通事故調查報告表（現場
    圖) 、交通事故談話紀錄表、交通事故補充資料表、自首調查報告表、萬華分局
    莒光派出所員警工作紀錄簿影本等件在卷可資佐證。又被告丙○○駕駛之車牌TA
    X-940 號輕型機器腳踏車係一輛在駕駛人後設有固定座位之輕型機器腳踏車，有
    該輛輕型機器腳踏車相片在卷可稽。被害人乙○○因本件交通事故受有右膝及右
    手挫傷之傷害，亦有臺北市立和平醫院診斷書影本一紙在卷。
三、按「道路交通安全規則」第二條第一項第一款所指之「汽車」及「道路交通管理
    處罰條例」第八款所指之「車輛」，均包括「機器腳踏車」。被告丙○○係領有
    駕駛執照之機車駕駛人，其就「道路交通安全規則」第八十八條第二款「機器腳
    踏車在駕駛人後設有固定座位者，得附載一人」、第九十條前段「駕駛人駕駛汽
    ( 機 )車，應遵守道路交通標誌、標線、號誌之指示」、第九十三條第一項第四
    款「行經無號誌之交岔路口，應減速慢行，作隨時停車之準備」及第九十四條第
    三項「汽( 機 )車行駛時，駕駛人應注意車前狀況．．．，並隨時採取必要之安
    全措施」等規定，理應知之甚稔。況查本件交通事故發生在日間自然光線，並無
    證據證明被告丙○○於事故發生當時有何不能注意之情事，其應注意能注意卻疏
  未注意前揭有關道路交通安全之規定，罔顧稚子王榮平之生命安全，任令其站在
    不應附載乘員之前踏板上，又逆向駛入本應由東往西方向行駛之興寧街，在分心
    照顧稚子王榮平安危情形下，疏未注意行經無號誌交岔路口應減速慢行作隨時停
    車之準備，且疏未注意車前狀況並隨時採取必要之安全措施以致肇事，至為灼然
    。被告丙○○就本件交通事故之發生自有過失無疑，且其過失與被害人乙○○所
    受前揭傷害間，確有相當因果關係。臺北市車輛事故鑑定委員會亦認被告丙○○
    「單行道逆向行駛」為本件交通事故發生之唯一原因，有該委員會八十八年十一
    月廿三日北鑑審字第八八六○二六三三○○號函附鑑定意見書影本一件在卷( 同
    前偵查卷第六十九頁 )可稽。至於臺北市政府交通局係因證據資料不足而無法就
    前述鑑定結果予以覆議，亦有該局八十九年一月廿五日北市交三字第八八二五四
    一三四○○號函影本一件在卷，惟不影響本件被告丙○○應負之過失傷害刑事責
    任。被告丙○○過失傷害之犯行明確，應予依法論科。
四、核被告丙○○所為，係犯刑法第二百八十四條第一項前段過失傷害罪。查被告丙
    ○○肇事後，在其犯行未為任何有偵查犯罪職權之公務員知悉前，不逃避接受裁
    判而向到達事故現場處理之員警自首，承認其為肇事人，有臺北市政府警察局交
    通警察大隊八十九年十月五日北市警交大四字第八九六五八一二八○○號函附報
    案自首調查表影本一紙在卷可稽，是被告丙○○既已向該管公務員申述犯罪事實
    而不逃避接受裁判，已合於刑法第六十二條前段所定對於未發覺之犯罪自首而接
    受裁判之要件，應依該條規定減輕其刑。原審適用刑法第二百八十四條第一項前
    段，第六十二條前段，第四十一條第一項前段，第二條第一項前段，罰金罰鍰提
    高標準條例第一條前段，第二條，審酌被告丙○○過失程度嚴重、犯罪後不知反
    省、惟幸未造成被害人乙○○嚴重傷害、而其自身亦因其危險之違規駕駛行為以
    致受有左腎挫傷破裂之嚴重傷害及迄未與被害人乙○○達成民事上和解等一切情
    狀，量處拘役五十日，及諭知易科罰金之折算標準，並說明被告丙○○行為後，
    刑法第四十一條有關易科罰金之規定業於九十年一月十日經總統公布修正，除將
    易科罰金之標準自犯最重本刑為三年以下有期徒刑以下之刑之罪修正為犯最重本
    刑為五年以下有期徒刑以下之刑之罪外，並增訂第二項，比較新舊法規定結果，
    修正後之刑法第四十一條第一項前段規定對於被告丙○○並無不利，依刑法第二
    條第一項前段規定，關於易科罰金之折算標準，即應適用裁判時之刑法第四十一
    條第一項前段規定，經核認事用法均無不合，量刑亦屬允當。被告丙○○上訴意
    旨，仍執陳詞，否認犯罪，核無理由，上訴應予駁回。末查，被告丙○○前未曾
    受有期徒刑以上刑之宣告，此有本院被告全國前科紀錄表附卷可稽，經此起訴審
    判後，當能知所警惕，信無再犯之虞，且被告丙○○於本件車禍中為保護其稚子
    亦受有重傷，本院認所宣告之刑以暫不執行為適當，爰併諭知緩刑二年，以策自
    新。
貳、被告乙○○部分：
一、公訴意旨另略以：被告乙○○於前揭時地駕駛該輛車牌ANY-482 號警用重型機器
    腳踏車疏未注意車前狀況並隨時採取必要之安全措施，以致撞擊由告訴人丙○○
    所駕駛沿興寧街逆向行駛之車牌TAX-940 號輕型機器腳踏車倒地，丙○○受有左
    腎破裂之傷害，案經丙○○提出告訴，因認被告乙○○涉有觸犯刑法第二百八十
    四條第一項前段過失傷害罪嫌云云。
二、本件公訴人認被告乙○○涉有觸犯刑法第二百八十四條第一項前段過失傷害罪嫌
    ，無非係以告訴人丙○○之指訴為唯一論據。惟訊據被告乙○○堅決否認有何過
    失行為，辯稱：伊駕車行經該無號誌交岔路口已經減速慢行，且告訴人駕車違規
    自左側逆向駛來，撞擊伊所駕駛之警用重型機器腳踏車後座右側(即後車輪右側)
    置物箱，並使機車順時鐘迴轉一百八十度後雙雙倒地，伊對於告訴人自左側逆向
    駛來撞擊伊車，實無從預防等語。
三、按犯罪事實應依證據認定之，無證據不得推定其犯罪事實；不能證明被告犯罪者
    ，應諭知無罪之判決，刑事訴訟法第一百五十四條、第三百零一條第一項分別定
    有明文。又所謂認定犯罪事實之證據，係指足以認定被告確有犯罪行為之積極證
    據而言，如未發現相當證據，或證據不足以證明，自不能以推測或擬制之方法，
    以為裁判基礎。且告訴人之告訴，係以使被告受刑事訴追為目的，是其陳述是否
    與事實相符，仍應調查其他事實以資審認，始得為不利被告之認定。又認定不利
    於被告之事實，需依積極證據，茍積極證據不足為不利於被告事實之認定時，即
    應為有利於被告之認定，更不必有何有利之證據。次按，刑事訴訟上證明之資料
    ，無論其為直接證據或間接證據，均須達於通常一般人均不致於有所懷疑，而得
    確信其為真實之程度，始得據為有罪之認定，若其關於被告是否犯罪之證明未能
    達此程度，而有合理性懷疑之存在，致使無從形成有罪之確信，根據「罪證有疑
    ，利於被告」之證據法則，即不得遽為不利被告之認定，其以情況證據（即間接
    證據）斷罪時，尤須基於該證據在直接關係上所可證明之他項情況事實，本乎推
    理作用足以確證被告有罪，方為合法，不得徒憑主觀上之推想，將一般經驗上有
    利被告之其他合理情況逕予排除，此觀諸最高法院七十六年台上字第四九八六號
    、三十二年度上字六七號判例意旨亦甚明顯。又按，法院固應依職權調查證據，
    但並無蒐集證據之義務，法院調查之範圍以審判中案內所存在之一切證據為限，
    案內所不存在之證據，即不得責令法院為發現真實，應依職權從各方面詳加蒐集
    、調查，亦經最高法院八十七年度台非字第一號判決闡釋在案。
四、經查，本件肇事起因於被告乙○○駕駛車牌 ANY-482號警用重型機器腳踏車沿南
    向單行之汕頭街七十八巷由北往南方向行駛執行機車巡邏勤務，途經汕頭街七十
    八巷、興寧街無號誌交岔路口時，因告訴人丙○○違規逆向行駛在先，復因分心
    為照顧稚子王榮平安危情形下，疏未注意行經無號誌交岔路口應減速慢行作隨時
    停車之準備，且疏未注意車前狀況並隨時採取必要之安全措施，以致告訴人丙○
    ○駕駛車牌TAX-940號輕型機器腳踏車撞擊被告乙○○駕駛之車牌ANY-482號警用
    重型機器腳踏車後座右側(即後車輪右側)置物箱後，該輛警用重型機器腳踏車乃
    順時鐘迴轉一百八十度後，兩車失控倒地，乃為本件交通事故肇事主因，已如前
    述，而興寧街係由東向西單向通行之道路，被告乙○○既依遵行方向行駛，並依
    規定注意左方興寧街來車路況而以時速約十五公里之行車速度慢速直向前駛，顯
    見其已盡注意之能事，對於該交岔路口興寧街右方逆向駛來之車輛，自應有「信
    賴保護原則」之適用，尚難苛責其亦應注意右方本來不應該有車輛逆向駛來之興
    寧街車行狀況，而況，被告乙○○之機車係在將穿越興寧街時，為告訴人之機車
    所撞及，並非被告乙○○之機車撞擊告訴人丙○○之機車，誠屬猝不及防，自難
    以被告乙○○有疏未注意車前狀況相擬，被告乙○○對於本件車禍之發生應無過
    失，此並經臺北市車輛事故鑑定委員會亦認被告乙○○「尚未發現違規情形」，
    有該委員會八十八年十一月廿三日北鑑審字第八八六○二六三三○○號函附鑑定
    意見書影本一件在卷(同前偵查卷第六十九頁)可稽。此外，查無證據證明被告乙
    ○○有何過失傷害之犯行，既不能證明被告乙○○犯罪，原審為被告乙○○無罪
    之諭知，核無不合。公訴人依告訴人丙○○聲請上訴意旨略以：本件交通事故如
    係告訴人丙○○所乘機車前車頭撞擊被告乙○○所乘機車右後車身所致，何以告
    訴人丙○○之車頭並未毀損，甚且車頭前之細網狀車籃亦未凹陷？又站立在告訴
    人丙○○所乘機車前踏板之稚子王榮平毫髮未傷，反倒是騎乘機車之告訴人丙○
    ○左後腰部受到撞擊致左腎破裂？惟查，肇事後，告訴人丙○○所駕駛之車牌TA
    X-940 號輕型機器腳踏車受有「前車頭受損，左、右車身擦痕」之損壞，業據到
    場處理之警員李錫君記明，有「交通事故補充資料表」一紙在卷可佐(見原審(一
    )卷第一六頁)，可見其機車前車頭應有損壞，告訴人丙○○嗣後陳稱其機車車頭
    並未毀損，車頭前之細網狀車籃亦未凹陷云云，然因已事隔二年餘，或有經過修
    護、整理之故，尚難據為有利之認定。至告訴人之子王榮平有無受傷，應與本件
    車禍責任歸屬無必然關係，公訴人之上訴亦無理由，應予駁回。
據上論斷，應依刑事訴訟法第三百六十八條、刑法第七十四條第一款，判決如主文。
本案經檢察官王安明到庭執行職務
中      華  民      國    九十      年     十一     月     三十     日
                              台灣高等法院交通法庭
                                  審判長法  官  吳  啟  民
                                        法  官  施  俊  堯
                                        法  官  蘇  隆  惠
右正本證明與原本無異。
不得上訴。
                                        書記官  周  素  秋
中      華      民      國     九十     年     十一     月     三十     日
附錄本案所犯法條全文
刑法第二百八十四條
因過失傷害人者，處六月以下有期徒刑，拘役或五百元以下罰金。致重傷者，處一
年以下有期徒刑，拘役或五百元以下罰金。
從事業務之人，因業務上之過失傷害人者，處一年以下有期徒刑、拘役或一千元以
下罰金。致重傷者，處三年以下有期徒刑，拘役或二千元以下罰金。


司法院資訊處製作；財團法人民間司法改革基金會備份。
